臺灣板橋地方法院刑事判決　　　　　　　　　　　　　九十一年度訴字第一九五號
　　公　訴　人　臺灣板橋地方法院檢察署檢察官
　　被　　　告　甲○○
右列被告因違反廢棄物清理法案件，經檢察官提起公訴（九十年度偵字第一四五○○
號），本院判決如左：
    主      文
甲○○無罪。
    理      由
一、公訴意旨略以：被告甲○○明知從事廢棄物處理，應向主管機關申請核發許可證
    ，竟未取得許可，即於民國九十年八月三十日凌晨四時三十分許，駕駛車牌號碼
    ＦＭ－二七二號營業大貨車，將臺北縣板橋市○○○街八十巷五弄十九號五樓自
    己住處之建築物廢棄物，傾倒於臺北縣樹林市○○街一九二巷十二之九號前行水
    區內，而從事廢棄物清除、處理、貯存工作，旋為警當場查獲，因認被告涉犯修
    正前廢棄物清理法第二十二條第二項第四款（起訴書誤載為第二十二條第一項第
    四款，但修正前廢棄物清理法第二十二條第一項並無第四款）罪嫌云云。
二、按犯罪事實應依證據認定之，無證據不得推定其犯罪事實，又不能證明被告犯罪
    或其行為不罰者，應諭知無罪之判決，刑事訴訟法第一百五十四條、第三百零一
    條第一項分別定有明文。次按認定不利於被告之事實，須依積極證據，茍積極之
    證據本身存有瑕疵而不足為不利於被告事實之認定，即應為有利於被告之認定，
    更不必有何有利之證據，而此用以證明犯罪事實之證據，猶須於通常一般人均不
    至於有所懷疑，堪予確信其已臻真實者，始得據以為有罪之認定，倘其證明尚未
    達到此一程度，而有合理性之懷疑存在，致使無從為有罪之確信時，即應為無罪
    之判決，此有最高法院八十二年度臺上字第一六三號判決、七十六年度臺上字第
    四九八六號、三十年度上字第八一六號等判例意旨可資參照。末按被告之自白，
    不得作為有罪判決之唯一證據，仍應調查其他必要之證據，以察其是否與事實相
    符，亦據刑事訴訟法第一百五十六條第二項規定甚明。
三、訊據被告甲○○固不諱於右揭時、地傾倒棄置自宅建築廢棄物之事實，惟辯稱：
    伊係以為果菜市場運送果菜及打臨時工等為業，不曾為他人處理廢棄物，當日伊
    不知前開處所不能倒垃圾，遂在上址傾倒棄置一車之量之自宅建築廢棄物等語；
    公訴人認被告甲○○未取得許可，即於九十年八月三十日凌晨四時三十分許，將
    自宅之廢棄物傾倒在臺北縣樹林市○○街一九二巷十二之九號前，涉嫌觸犯修正
    前廢棄物清理法第二十二條第二項第四款之罪，無非以被告已坦承不諱，且有臺
    北縣政府環境保護局一般及事業廢棄物案件稽查紀錄、臺北縣政府工務局會勘紀
    錄各一紙、現場照片八幀等在卷可資佐證，為其論據。
四、查九十年十月二十四日修正公布前之廢棄物清理法（下簡稱修正前廢棄物清理法
    ）第二十二條第二項第四款係規定：「未依第二十條規定領有廢棄物清除、處理
    許可證或核備文件，從事廢棄物貯存、清除、處理，或未依廢棄物清除、處理許
    可證或核備文件內容貯存、清除、處理廢棄物者，處一年以上五年以下有期徒刑
    ，得併科一百萬元以下罰金。」，同法第二十條復規定：「公、民營廢棄物清除
    、處理機構經營廢棄物之貯存、清除或處理業務，應列明專業技術人員與貯存清
    除、處理之工具、方法、設備及場所，向地方主管機關申請核發許可證。但從事
    有害事業廢棄物之貯存、清除或處理者，地方主管機關應先報請中央主管機關核
    准，始得發給許可證。」，是依前開二條文對照觀之，修正前廢棄物清理法第二
    十二條第二項第四款之犯罪構成要件，係以「公、民營廢棄物清除、處理機構未
    依規定領有廢棄物清除、處理許可證或核備文件，經營廢棄物之貯存、清除或處
    理業務，或雖領有許可證或核備文件，未依許可證或核備文件內容貯存、清除、
    處理廢棄物者」為處罰對象無疑。又公民營廢棄物清除處理機構管理輔導辦法第
    二條規定：「本辦法專用名詞定義如下：一、公、民營廢棄物清除、處理機構：
    指經營廢棄物清除、處理業務之下列兩種公、民營機構：（一）廢棄物清除機構
    （以下簡稱清除機構）。（二）廢棄物處理機構（以下簡稱處理機構）。」，從
    而，所謂公、民營廢棄物清除、處理機構，當指專以清除、處理廢棄物為其主要
    營業項目之事業機構甚明。九十年十月二十四日修正公布後之廢棄物清理法，則
    將修正前廢棄物清理法第二十條移列第四十一條，修正前廢棄物清理法第二十二
    條第二項第四款則移置為第四十六條第一項第四款，所用文字雖有所修正，刑度
    亦被提高，惟未經許可，任意清除、處理、貯存廢棄物而應受處罰之行為主體，
    猶以從事廢棄物清除、處理業務者為限，此與修正前廢棄物清理法第二十二條第
    二項第四款規定處罰之對象無何大異。本件被告甲○○所傾倒者，係其自宅整修
    後之建築廢棄物，此為公訴人所是認，被告亦否認以從事廢棄物清理為業，而卷
    內臺北縣政府環境保護局一般及事業廢棄物案件稽查紀錄、臺北縣政府工務局會
    勘紀錄各一紙、現場照片八幀等僅足證明被告自白傾倒一車之量之自宅建築廢棄
    物無訛，此外遍閱全案卷證亦未見有何事證可資證明被告甲○○乃專以經營清除
    、處理廢棄物為業，或從事以反覆實施清除、處理廢棄物為目的之社會活動之人
    ，自非修正前廢棄物清理法第二十條所指之公、民營廢棄物清除、處理機構，亦
    非修正後廢棄物清理法第四十一條所稱之從事廢棄物清除、處理業務者，自難以
    刑度較輕之修正前廢棄物清理法第二十二條第二項第四款之罪相繩。
五、綜右論述，被告甲○○任意傾倒自宅廢棄物，雖有可訾，然其所為與修正前廢棄
    物清理法第二十二條第二項第四款規定並不該當，亦無其他任何積極確切之事證
    足認被告有何合於公訴人所指罪名之犯行，應為其無罪之諭知，以昭審慎。
據上論結，應依刑事訴訟法第三百零一條第一項，判決如主文。
本案經檢察官郭緯中到庭執行職務。
中      華      民      國    九十一    年      三      月      七      日
                                      臺灣板橋地方法院刑事第六庭
                                          法  官  蔡  新  毅
右正本證明與原本無異。
如不服本判決，應於判決送達後十日內，向本院提出上訴狀。
                                          書記官  謝  麗  秋
中      華      民      國    九十一    年      三      月七      日
